【裁判字號】    97,財管,39
【裁判日期】    970930
【裁判案由】    指定遺產管理人
【裁判全文】
臺灣雲林地方法院民事裁定              97年度財管字第39號
聲  請  人  雲林縣崙背鄉農會
法定代理人  廖木河
關  係  人  鍾竹簧律師
上列聲請人聲請為被繼承人甲○○指定遺產管理人事件，本院裁
定如下：
    主  文
選任鍾竹簧律師為被繼承人甲○○（男、民國○○年○○月○○日生、
身分證統一編號：Ｚ000000000號、生前最後住所：住雲林縣崙背
鄉○○村○○路316號、於民國96年03月23日死亡）之遺產管理
人。
准對被繼承人甲○○之繼承人為承認繼承之公示催告。
被繼承人甲○○之繼承人，應自前項公示催告最後登載新聞紙之
日起六個月內承認繼承，上述期限屆滿，無繼承人承認繼承時，
被繼承人甲○○之遺產，於清償債權，並交付遺贈物後，如有剩
餘即歸屬國庫。
聲請程序費用由被繼承人甲○○之遺產負擔。
    理  由
一、按繼承開始時，繼承人之有無不明，而無親屬會議或親屬會
    議未於一個月內選定遺產管理人者，利害關係人或檢察官得
    聲請法院選任遺產管理人，並由法院依公示催告程序，定六
    個月以上之期限，公告繼承人，命其於期限內承認繼承；又
    被繼承人之所有繼承人均拋棄其繼承權者，亦準用關於無人
    承認繼承之規定，民法第1177條、第1178條第2項、第1176
    條第6項分別定有明文。
二、本件聲請意旨略以：被繼承人甲○○（（男、民國○○年○○月
    ○○日生、身分證統一編號：Ｚ000000000號、生前最後住所：
    住雲林縣崙背鄉○○村○○路316號）與聲請人成立借貸契
    約，嗣於96年03月23日死亡，其繼承人均已於期間內聲明拋
    棄繼承，而其親屬會議亦未於一個月內選定遺產管理人，致
    聲請人對其遺產無法行使權利。茲提出其戶籍謄本、債權憑
    證及雲院明家喜決96繼字第298號函各一件為證，請求於轄
    區內指定有意擔任遺產管理人之律師為遺產管理人，以維權
    益等語。
三、本件聲請人主張上開之事實，業據其提出戶籍謄本、債權憑
    證及本院97年09月08日雲院明家喜決96繼字第298號函影本
    各1件為證，復經本院依職權調閱上開拋棄繼承卷宗核閱無
    訛，堪信為真實。從而，聲請人以債權人之利害關係人身分
    聲請指定被繼承人甲○○之遺產管理人，核與首揭規定尚無
    不合。
四、本院審酌本件被繼承人甲○○之繼承人既均已拋棄繼承，而
    拋棄繼承既為民法所規定繼承人之權利，一經行使後，就其
    與被繼承人間之財產關係即行斷絕。法定繼承人既已拋棄繼
    承，應無再擔任遺產管理人之主觀意願，難免因其無意管理
    而影響管理事務之進行，與遺產管理之本意即不相符。況法
    定繼承人一般客觀上多缺乏遺產管理之專業知識及管理能力
    ，難認屬適當之遺產管理人之人選。其次，經聲請人陳報轄
    區登錄律師鍾竹簧律師表示同意出任本件被繼承人甲○○之
    遺產管理人，此有同意書一紙附卷可稽。鍾律師為執業律師
    ，非但具有專業知識及能力，且與被繼承人所遺遺產間無利
    害關係，若由其擔任本事件之遺產管理人，定能秉持其專業
    倫理擔當此具公益性質之職務，並順利達成管理保存及清算
    遺產之任務。執此，本院認為由其擔任被繼承人之遺產管理
    人，應屬妥適，爰裁定如主文第一項所示，並依法為承認繼
    承之公示催告。末按，民法第1185條規定：第1178條所定之
    期限屆滿，無繼承人承認繼承時，其遺產於清償債權，並交
    付遺贈物後，如有賸餘，歸屬國庫，附此敘明。
五、依非訟事件法第21條第1項前段、民法第1150條前段，裁定
    如主文。
中    華    民    國    97    年    9     月    30    日
                  家事法庭  法  官    潘雅惠
以上正本係照原本作成。
如對本裁定抗告須於裁定送達後10日內向本院提出抗告狀，並應
繳納抗告費新台幣1000元。
中    華    民    國    97    年    9     月    30    日
                            書記官    陳美華


司法院資訊處製作；財團法人民間司法改革基金會備份。
